臺灣基隆地方法院民事裁定  
109年度監宣字第118號
聲  請  人  楊ＯＯ  


相對人即受
監護宣告人  楊ＯＯ  



利害關係人  楊ＯＯ  

上列聲請人聲請對相對人監護宣告事件，本院裁定如下：
    主    文
宣告楊ＯＯ（男、民國00年0月00日生、身分證統一編號：Z000000
000號）為受監護宣告之人。
選定楊ＯＯ（男、民國00年0月00日生、身分證統一編號：Z000000
000號）為受監護宣告之人之監護人。
指定楊ＯＯ（男、民國00年0月00日生、身分證統一編號：Z000000
000號）為會同開具財產清冊之人。
聲請費用由受監護宣告之人負擔。
    理    由
一、聲請意旨略以：聲請人之子即相對人楊ＯＯ於民國70年11月20
    日因腦膜炎病變致失智、聾啞，不能為意思表示或受意思表
    示，為此聲請對其為監護之宣告，並聲請選任聲請人為監護
    人及指定利害關係人楊ＯＯ為會同開立財產清冊之人等語。
二、按對於因精神障礙或其他心智缺陷，致不能為意思表示或受
    意思表示，或不能辨識其意思表示之效果者，法院得因本人
    、配偶、四親等內之親屬、最近一年有同居事實之其他親屬
    、檢察官、主管機關或社會福利機構之聲請，為監護之宣告
    ，民法第14條第1項定有明文。次按受監護宣告之人應置監
    護人；法院為監護之宣告時，應依職權就配偶、四親等內之
    親屬、最近一年有同居事實之其他親屬、主管機關、社會福
    利機構或其他適當之人選定一人或數人為監護人，並同時指
    定會同開具財產清冊之人；法院選定監護人時，應依受監護
    宣告之人之最佳利益，優先考量受監護宣告之人之意見，審
    酌一切情狀，並注意下列事項：一受監護宣告之人之身心狀
    態與生活及財產狀況。二受監護宣告之人與其配偶、子女或
    其他共同生活之人間之情感狀況。三監護人之職業、經歷、
    意見及其與受監護宣告之人之利害關係。四法人為監護人時
    ，其事業之種類與內容，法人及其代表人與受監護宣告之人
    之利害關係，民法第1110條、第1111條第1項及第1111條之1
    亦分別定有明文。
三、經查：
  ㈠聲請人主張之前揭事實，業據其提出戶籍謄本、長庚財團法
    人基隆長庚紀念醫院診斷證明書、中華民國身心障礙證明為
    證。復經本院囑託長庚醫療財團法人基隆長庚紀念醫院就相
    對人之精神狀態予以鑑定，鑑定結果略以：楊員（即相對人
    ）於出生2個半月時診斷罹患「鍊球菌腦膜炎」，引發「腦
    積水」，於接受引流手術後，因「器質性腦症候群」，出現
    語言及聽力障礙，腦部功能缺損。楊員近幾年來腦部功能持
    續顯著退化，語言表達功能缺損，對時間、地方以及人物之
    適當辨識能力嚴重減退，呈現「失智症」狀態。此外，楊員
    目前之飲食、沐浴、更衣等日常生活起居，皆需專人24小時
    全日照護，而楊員上述病情持續至今，並未有明顯改善。楊
    員生活自理能力缺損，需要專人24小時全日照護；經濟活動
    能力嚴重缺損，無法管理處分自己之財產；語言表達及社會
    功能嚴重缺損，若以目前認知功能及生活適應功能水準作為
    研判基礎，楊員之【CDR】達三分（即屬重度失智之程度）
    。綜合以上所述，楊員之過去生活史、疾病史、身體檢查及
    精神狀態檢查結果，認楊員目前因「重度失智症」，致其為
    意思表示、受意思表示和辨識其意思表示效果之能力已達「
    完全不能」之程度，可為「監護宣告」等語，有長庚醫療財
    團法人基隆長庚紀念醫院109年11月5日長庚院基字第OOOOOO
    OOOO號函附精神鑑定報告書乙件在卷可稽。綜合上情，足認
    相對人確因心智缺陷，已達不能為意思表示或受意思表示之
    程度。從而，聲請人聲請對相對人為監護之宣告，為有理由
    ，應予准許。
 ㈡本院參酌上開鑑定報告、聲請人之主張及本院調查結果，認聲
   請人楊ＯＯ為相對人之父，彼此依附關係親密，故聲請人自適
   宜擔任相對人之監護人；而利害關係人楊ＯＯ為相對人之大哥
   ，亦為相對人之至親，自有瞭解相對人之財產狀況，以利監
   督之必要，且亦有擔任開具財產清冊之人之意願，業據其到
   庭陳述明確（見本院109年7月14日審理筆錄）及相對人最近
   親屬即聲請人、利害關係人、相對人之二哥楊ＯＯ均同意由聲
   請人擔任相對人之監護人、利害關係人擔任開具財產清冊人
   ，有聲請人提出之親屬會議同意書在卷可稽。本院審酌上情
   ，認由聲請人擔任監護人，應符合受監護宣告之人之最佳利
   益，爰選定聲請人為監護人，並指定楊ＯＯ為會同開具財產清
   冊之人。另監護人楊ＯＯ應依據民法第1113條準用同法第1099
   條第1項之規定，對於受監護宣告之人即相對人之財產，會同
   楊ＯＯ於2個月內開具財產清冊，並陳報法院，併此敘明。
四、依家事事件法第164條第2項，裁定如主文。
中　　華　　民　　國　　109 　年　　11　　月　　25　　日
                   家事法庭     法  官　黃永定 
以上正本係照原本作成。
如對本裁定抗告須於裁定送達後10日內向本院提出抗告狀。
中　　華　　民　　國　　109 　年　　11　　月　　25　　日
                                書記官　王心怡